【裁判字號】    97,訴,1744
【裁判日期】    971219
【裁判案由】    毒品危害防制條例
【裁判全文】
臺灣基隆地方法院刑事判決              97年度訴字第1744號
公  訴  人  臺灣基隆地方法院檢察署檢察官
被      告  甲○○
上列被告因毒品危害防制條例案件，經檢察官提起公訴（97年度
毒偵字第1864號），被告於準備程序進行中，就被訴事實為有罪
之陳述，經本院合議庭裁定由受命法官獨任進行簡式審判程序，
判決如下：
    主  文
甲○○施用第一級毒品，處有期徒刑陸月；又施用第二級毒品，
處有期徒刑參月。應執行有期徒刑柒月。
    事  實
一、甲○○前因施用毒品案件，經2 次觀察、勒戒後，均因無繼
    續施用之傾向，於民國87年10月15日、88年7 月15日分別釋
    放出所，並經臺灣基隆地方法院檢察署檢察官先後以87年度
    偵字第3212號、88年度偵字第4200號不起訴處分確定；復於
    前揭觀察、勒戒執行完畢後5 年後，因施用第一、二級毒品
    ，經本院於95年1月6日以95年度毒聲字第2 號裁定觀察、勒
    戒，於95年3 月29日因認無繼續施用傾向而釋放出所，並由
    檢察官以94年度毒偵字第3201號不起訴處分確定。
二、詎甲○○仍未戒除毒癮，於前揭觀察、勒戒執行完畢釋放出
    所後（即95年3月29日）之5年內，基於施用第二級毒品甲基
    安非他命之犯意，先於97年7月24日下午1、2 時許，在臺北
    縣金山鄉友人李榮林之住處，以將第二級毒品甲基安非他命
    置於玻璃球燒烤產生煙霧而吸食之方式，施用甲基安非他命
    1 次；復另基於施用第一級毒品完海洛因之犯意，於上開時
    、地，以將第一級毒品海洛因摻在香煙內點燃後吸食煙霧之
    方式，施用海洛因1次。嗣警於同日晚間7時30分許，在臺北
    縣金山鄉○○路148 號查獲，經其同意採尿送驗結果呈嗎啡
    類及安非他命類陽性反應，而悉上情。
三、案經臺北縣政府警察局金山分局報告臺灣基隆地方法院檢察
    署偵查起訴。
    理  由
一、本件被告所犯者非為死刑、無期徒刑、最輕本刑為3 年以上
    有期徒刑之罪或高等法院管轄第一審案件，其於準備程序進
    行中，先就被訴事實為有罪之陳述，經告知其簡式審判程序
    之旨，並聽取公訴人及被告之意見後，本院依刑事訴訟法第
    273條之1第1 項之規定，裁定由受命法官獨任進行簡式審判
    程序，且依同法第273條之2規定，簡式審判程序之證據調查
    ，不受第159條第1項、第161條之2、第161條之3、第163 條
    之1及第164條至第170條規定之限制，合先敘明。
二、前揭犯罪事實，業據被告於本院準備程序及審理時坦承不諱
    ，而經被告同意為警採集之尿液經送驗後，呈現安非他命、
    甲基安非他命及嗎啡、可待因之陽性反應，此有臺北縣警察
    局金山分局毒品危害防制條例被移送姓名及代碼對照表、台
    灣檢驗科技股份有限公司濫用藥物檢驗報告各乙份附卷可稽
    ，且參之以酵素免疫分析或薄層定性分析等方式為初步篩檢
    者，檢驗結果雖有相當程度偽陽性之可能，然以氣（液）相
    層析、質譜分析之儀器為交叉確認者，檢驗結果出現偽陽性
    之機率則極低，因而具有公信力，核足為對涉嫌人不利之認
    定；尤以「毒品施用後於尿液、血液中可檢出之最大時限，
    與施用劑量、施用頻率、施用方式、施用者飲水量之多寡、
    個人體質、代謝情況、檢體收集時間點及所用檢測方法之靈
    敏度等因素有關，因個案而異。依據Clarke's Isolation
    Identification of Drugs 第二版記載，血液中藥物之半衰
    期（濃度減半所需時間）分別為古柯鹼0.7-1.5 小時、海洛
    因3分鐘（其代謝物為嗎啡2-3小時）、嗎啡2-3 小時、大麻
    20-36小時、安非他命12小時（當尿液偏酸性8時，為4-8 小
    時）、甲基安非他命9小時、Ketamine 2-4小時，而MDMA 約
    8.49小時。一般於尿液中可檢出之最大時限，古柯鹼為施用
    後1-4天、海洛因2-4天、嗎啡2-4天、大麻1-10 天、安非他
    命1-4天、甲基安非他命1-5天、MDMA 1-4天、MDA1-4天、Ke
    tamine 2-4天。」此曾經行政院衛生署藥物食品檢驗局以92
    年7 月23日管檢字第0920005609號函釋在案。再被告因施用
    毒品案件，經本院以95年度毒聲字第2 號裁定送觀察、勒戒
    ，於95年3 月29日因認無繼續施用傾向而釋放出所，並由檢
    察官以94年度毒偵字第3201號不起訴處分確定等情，有臺灣
    高等法院被告前案紀錄表1 份在卷可參，被告於觀察、勒戒
    執行完畢釋放後，5 年內再犯本件施用毒品犯罪，其事證明
    確，犯行洵堪認定，應依法論科。
三、又施用甲基安非他命之代謝最先是去N-甲基（N-demethylat
    io n）形成安非他命，而施用甲基安非他命後，在正常尿液
    PH值情況下，24小時內，有43％服用劑量以甲基安非他命原
    態排出；另施用安非他命後24 小時內，有30 ％以安非他命
    原態排出，20％經去氨基作用及氧化作用形成苯甲酸，2％
    經反應形成Norephedrine（參照行政院衛生署出版「物質濫
    用」、「常見濫用藥物檢驗方法彙編」所載）。而施用安非
    他命後，其尿液不致檢出甲基安非他命陽性反應，而施用甲
    基安非他命後，其尿液可檢出甲基安非他命和其代謝物安非
    他命成分，有行政院衛生署管制藥品管理局93 年11月2日管
    檢字第0930010499號函可按，是尿液經檢驗出甲基安非他命
    陽性反應，係被告施用甲基安非他命後以甲基安非他命原態
    排出者；而檢驗出安非他命陽性部分，乃施用甲基安非他命
    、安非他命均可檢驗出安非他命陽性反應。查被告為警採集
    之尿液經檢驗結果，呈安非他命及甲基安非他命陽性反應，
    足以認定被告係施用甲基安非他命，起訴書誤載為施用安非
    他命，應予更正，併此敘明。
四、海洛因、甲基安非他命分係毒品危害防制條例第2條第2項第
    1款、第2款所定之第一級、第二級毒品，核被告所為係犯毒
    品危害防制條例第10條第1項、第2項之施用第一級、第二級
    毒品罪。被告持有第一級毒品海洛因及第二級毒品甲基安非
    他命之低度行為，應為施用第一級、第二級毒品之高度行為
    所吸收，均不另論罪。被告先後所犯上開2 罪，犯意各別，
    行為互殊，應予分論併罰。爰審酌被告曾有施用毒品之前科
    仍不知戒除，惟犯罪後坦承犯行，且所犯之施用毒品犯行乃
    戕害自己身心健康，並未危及他人等一切情狀，分別量處如
    主文所示之刑，併定其應執行之刑。
據上論斷，應依刑事訴訟法第273 條之1 第1 項、第299 條第1
項前段，毒品危害防制條例第10條第1項、第2項，刑法第11 條
前段、第51條第5款，判決如主文。
本案經檢察官乙○○到庭執行職務。
中    華    民    國    97    年   12    月    19    日
                  刑事第四庭法  官  周霙蘭
以上正本證明與原本無異。
如不服本判決應於收受本判決後10日內向本院提出上訴書狀，其
未敘述上訴理由者，並得於提起上訴後10日內向本院補提理由書
狀（均須按他造當事人之人數附繕本）「切勿逕送上級法院」。
中    華    民    國    97    年   12    月    19    日
                            書記官  呂明龍
附錄本案所犯法條：
毒品危害防制條例第10條：
I施用第一級毒品者，處 6 月以上 5 年以下有期徒刑。
II施用第二級毒品者，處 3 年以下有期徒刑。


司法院資訊處製作；財團法人民間司法改革基金會備份。
